臺灣士林地方法院民事判決
                                      110年度訴字第618號
原      告  甲○○  
訴訟代理人  陳豪杉律師
被      告  乙○○  
訴訟代理人  簡大為律師
上列當事人間請求侵權行為損害賠償事件，本院於民國110 年9
月28日言詞辯論終結，判決如下：
    主      文
被告應給付原告新臺幣壹拾貳萬元，及自民國一一０年五月四日
起至清償日止，按年息百分之五計算之利息。
原告其餘之訴駁回。
訴訟費用由被告負擔十分之一，餘由原告負擔。
本判決第一項得假執行；但被告如以新臺幣壹拾貳萬元為原告供
擔保，得免為假執行。
原告其餘假執行之聲請駁回。
    事實及理由
一、原告主張：伊與訴外人賴美伶於民國106年12月1日結婚，被
    告在伊與賴美伶之婚姻關係存續期間，於109年12月19日，
    與賴美伶共遊淡水，二人並有挽手臂、相互依靠之親暱舉措
    ，二人復於110年1月31日共遊基隆和平島，並有牽手之親暱
    舉措，已嚴重破壞伊家庭共同生活圓滿安全及幸福，而不法
    侵害伊之配偶權，且情節重大，爰依民法第184條第1項、第
    195條第1項、第3項規定，請求被告賠償非財產上損害100萬
    元等語。並聲明：㈠、被告應給付原告100萬元，及自起訴狀
    繕本送達翌日起至清償日止，按年息百分之5計算之利息；㈡
    、願供擔保請准宣告假執行。
二、被告則以：原告以GPS跟監方式取得之影片及截圖畫面，已
    侵害伊之隱私權，屬私人不法取證，不得作為本件之證據。
    又伊與賴美伶之上開行為，均非基於侵害配偶權之目的所為
    ，未逾越正常男女友誼應有之份際。且原告與賴美伶間之婚
    姻幸福早已因原告長期對賴美伶為家庭暴力行為而遭破壞殆
    盡，原告並無權利可供侵害。另原告請求之精神慰撫金亦屬
    過高等語，資為抗辯。並聲明：㈠、原告之訴及假執行之聲
    請均駁回；㈡、如受不利判決，願供擔保請准宣告免為假執
    行。
三、本院得心證之理由：
㈠、按民事訴訟法對於證據能力並未設有規定，違法取得之證據
    是否有證據能力，應從誠信原則、正當程序原則、憲法權利
    之保障、違法取得證據侵害法益之輕重、發現真實與促進訴
    訟之必要性等加以衡量（最高法院106年台再字第60號判決
    意旨參照）。次按大法官會議釋字第293、490、535號等解
    釋明揭隱私權為維護人性尊嚴、保障追求幸福所不可或缺之
    憲法價值之一，應於各公私實證法領域中予以實現，惟人民
    有訴訟權，亦為憲法第16條所明定。隱私權之保護與訴訟權
    之保障發生法益衝突，如以侵害隱私權之方法取得之證據，
    民事訴訟法未如刑事訴訟法相同對證據能力設有規定，應從
    發現真實與促進訴訟之必要性、違法取得證據所侵害法益之
    輕重、及防止誘發違法收集證據之利益（即預防理論）等予
    以衡量，非可一概否認其證據能力。衡諸一般社會現況，妨
    害他人婚姻權益之行為，常以隱秘方式為之，並因隱私權受
    保護之故，被害人舉證極為不利，當行為人之隱私權與被害
    人之訴訟權發生衝突時，兩者應為一定程度之調整，以侵害
    隱私權之方式取得之證據是否予以排除，應視證據之取得是
    否符合比例原則而定。原告主張被告與賴美伶於109年12月1
    9日、110年1月31日之往來行為已侵害其配偶權，業據其提
    出跟拍影片光碟及截圖畫面為憑（見本院卷第95至103頁、
    證件存置袋），而原告不否認上開影片及截圖畫面係委由徵
    信社跟拍所得（見本院卷第316、377頁），固非無侵害被告
    隱私權之虞，惟原告所提109年12月19日、110年1月31日跟
    拍影片及截圖畫面分別係在淡水老街餐廳出口、淡水老街、
    淡水老街地下停車場、及基隆和平島海邊，為兩造所不爭執
    （見本院卷第237頁），可知上開拍攝地點、內容均係被告
    與賴美伶在公開場所之公開活動，且並無證據證明原告所委
    託之徵信業者係以電子設備隨時掌控被告之行蹤，難認有何
    過度侵害被告之隱私。又原告使用跟拍之方法取得前揭證據
    ，係秘密為之，並非以強暴脅迫等方式進行，亦未直接對被
    告有身體侵入之行為，侵害手段尚非甚鉅，復審酌原告主張
    被告有妨害其婚姻權益之不法行為，而該行為常以隱秘方式
    為之，被害人舉證極度不易，故上開證據資料於此類案件中
    具有相當之重要性及必要性，原告確有使用前開影片及截圖
    畫面為證據，以維護其身分法益之訴訟權益，並促進法院發
    現真實之必要，本件經利益權衡後，應認原告以上開證據作
    為證據方法，尚符比例原則，非不得作為本件訴訟之證據。
    是被告抗辯原告所提上開影片及截圖畫面不具證據能力云云
    ，尚難憑採。
㈡、按因故意過失不法侵害他人權利者，負損害賠償之責任；故
    意以背於善良風俗之方法，加損害於他人者亦同，民法第18
    4條第1項定有明文。又不法侵害他人之身體、健康、名譽、
    自由、信用、隱私、貞操，或不法侵害其他人格法益而情節
    重大者，被害人雖非財產上之損害，亦得請求賠償相當之金
    額，其名譽被侵害者，並得請求回復名譽之適當處分；且此
    於不法侵害他人基於父、母、子女或配偶關係之身分法益而
    情節重大者準用之，民法第195條第1項、第3項亦規定甚明
    。又婚姻係以夫妻之共同生活為其目的，配偶應互相協力保
    持其共同生活之圓滿安全及幸福，而夫妻互守誠實，係為確
    保其共同生活之圓滿安全及幸福之必要條件，故應解為配偶
    因婚姻契約而互負誠實之義務，配偶之一方行為不誠實，破
    壞共同生活之圓滿安全及幸福者，即為違反因婚姻契約之義
    務而侵害他方之權利（最高法院55年台上字第2053號裁判意
    旨參照）。準此，侵害配偶權之行為，並不以通姦行為為限
    ，倘夫妻任一方與他人間存有逾越結交普通朋友等一般社交
    行為之不正常往來，其行為已逾社會一般通念所能容忍之範
    圍，已達破壞婚姻共同生活之圓滿安全及幸福之程度，即足
    當之。經查：
  ⒈原告主張與賴美伶於民國106年12月1日結婚，被告在其與賴
    美伶之婚姻關係存續期間，於109年12月19日，與賴美伶共
    同前往淡水，二人並有挽手臂、相互依靠之舉措，二人復於
    110年1月31日共同前往基隆和平島，並有牽手之舉措等情，
    業據原告提出戶籍謄本及跟拍影片截圖畫面為憑（見本院卷
    第95至103、137頁），且為被告所不爭執（見本院卷第148
    、149頁），又原告前於109年8月5日，以被告與賴美伶於同
    年6月27日、同年7月11日各有1次出遊之行為，侵害原告配
    偶權為由，對被告提起侵權行為損害賠償訴訟，經本院以10
    9年度訴字第1276號事件（下稱前案）受理等情，業經本院
    職權調取前案卷宗確認無訛，足見被告明知賴美伶為有配偶
    之人，且原告已針對被告前與賴美伶之出遊行為提起損害賠
    償訴訟，惟被告非但未加以避嫌，其後竟再二度與賴美伶單
    獨至淡水、基隆和平島，並有挽手臂、相互依靠、牽手等親
    暱舉措，堪認被告與賴美伶間之行為，業超越一般社會通念
    對於有配偶之人所能忍受之社交關係，被告抗辯所為未逾越
    正常男女友誼應有之份際云云，洵非可採。從而，被告前開
    所為，已達破壞原告與賴美伶間婚姻共同生活之圓滿安全及
    幸福，自屬不法侵害原告基於配偶關係所生之身分法益，且
    情節確屬重大，足認原告在精神上受有相當之痛苦，是原告
    依民法第184條第1項、第195條第3項準用第1項規定，請求
    被告負非財產上損害賠償責任，即非無據。
  ⒉至被告抗辯原告長期對賴美伶為家庭暴力行為，與賴美伶間
    已無實質婚姻生活云云，並舉臺灣臺北地方法院（下稱臺北
    地院）107年度家護字第435號裁定、臺灣新北地方法院（下
    稱新北地院）2511號裁定為證。查賴美伶前於107年間向臺
    北地院聲請保護令，經該院於同年9月25日以107年度家護字
    第435號保護令命原告不得對賴美伶實施家庭暴力、及不得
    為騷擾之聯絡行為，嗣經臺北地院於108年4月1日以107年度
    家護抗字第117號定廢棄原裁定，並駁回賴美伶之聲請，有
    上開裁定可稽（見本院卷第225至228頁），再衡以賴美伶於
    上開保護令抗告事件中陳稱：其後原告有約伊在餐廳吃飯，
    跟伊道歉，並有至汽車旅館發生關係，核發保護令後有出遊
    過幾次，108年農曆過年前有一起去歐洲等語（見臺北地院1
    07年度家護抗字第117號卷所附107年11月12日訊問筆錄第3
    至4頁、108年1月2日訊問筆錄第1頁、同年3月6日訊問筆錄
    第1頁），顯見原告與賴美伶間並未因臺北地院核發107年度
    家護字第435號保護令之事由即斷絕往來，此外，被告並未
    舉證證明原告與賴美伶因上開事件後已無任何實質婚姻生活
    ，則被告上開所辯，洵非可採。又賴美伶於109年間向新北
    地院聲請保護令，經該院於110年3月4日以109年度家護字第
    2511號保護令命原告不得對賴美伶實施身體或精神上不法侵
    害之行為、不得對賴美伶為騷擾之聯絡行為、應遠離賴美伶
    之住居所、工作場所至少20公尺，經原告抗告後，現由新北
    地院以110年度家護抗字第48號繫屬中，固有上開裁定可考
    （見本院卷第229至231頁），惟觀諸賴美伶於該案之聲請意
    旨，乃主張原告自109年9月19日起至同年11月16日止，對賴
    美伶恐嚇欲至其辦公室散佈原告認為介入其婚姻之被告與賴
    美伶之合照、及原告因懷疑賴美伶對婚姻不忠，對其稱「你
    要離可以啊，你要讓我難過我會讓你更難過，我把你的事情
    都攤出來讓你在辦公室做不下」、「你不要讓我真的翻臉，
    我翻臉是不得了的事情，很多東西都可以砸掉」、「我到你
    辦公室去鬧都可以，這事你千萬不要試」，並向賴美伶表示
    「去到哪即跟到哪」等語（見本院卷第229頁），再參以原
    告前於109年8月5日，以賴美伶與被告間於同年6月27日、同
    年7月11日各有1次出遊之行為，侵害其配偶權為由，對被告
    提起侵權行為損害賠償訴訟，經前案受理在案，已如前述，
    且被告與賴美伶於109年6月27日、同年7月11日出遊時確實
    有牽手、挽手臂之行為，有該2次出遊照片足考（見前案卷
    第94、96頁），則原告主張係因被告與賴美伶間之不正當往
    來，始有新北地院109年度家護字第2511號保護令所載行為
    等語，即非無稽。況原告與賴美伶間婚姻關係迄今仍存續，
    為兩造所不爭執，縱二人相處出現問題，仍應為增進婚姻之
    圓滿而努力，尚不得以原告與賴美伶夫妻間相處不睦，合理
    化被告侵害原告配偶身分法益之行為，被告執此抗辯原告與
    賴美伶間早已無實質婚姻關係，原告已無權利可供侵害云云
    ，尚難憑採。
㈢、按不法侵害他人之人格權，被害人受有非財產上損害，請求
    加害人賠償相當金額之慰撫金時，法院對於慰撫金之量定，
    應斟酌實際加害情形、所造成之影響、被害人痛苦之程度、
    兩造之身分地位經濟情形及其他各種狀況，以核定相當之數
    額（最高法院47年度台上字第1221號、51年度台上字第223
    號裁判意旨參照）。本院審酌原告與賴美伶係於106年12月1
    日結婚，婚姻關係現仍存續中，原告為大學畢業，現為公司
    負責人，被告為商專畢業，現為公司負責人（見本院卷第10
    7、125至126、238頁、限制閱覽卷宗第121頁），及兩造之
    財產狀況（見本院限制閱覽卷宗所附兩造稅務電子閘門財產
    所得調件明細表），兼衡被告與賴美伶間之往來次數、行為
    態樣，及密切交往之程度等一切情狀，認原告因被告之上開
    行為，受有之非財產上損害應以12萬元為適當，逾此金額之
    請求，核屬過高，不應准許。
㈣、末按給付無確定期限者，債務人於債權人得請求給付時，經
    其催告而未為給付，自受催告時起，負遲延責任；其經債權
    人起訴而送達訴狀，或依督促程序送達支付命令，或為其他
    相類之行為者，與催告有同一之效力；遲延之債務，以支付
    金錢為標的者，債權人得請求依法定利率計算之遲延利息；
    應付利息之債務，其利率未經約定，亦無法律可據者，週年
    利率為百分之5，民法第229條第2項、第233條第1項前段、
    第203條分別有明文規定。查本件起訴狀繕本係於110年5月3
    日送達被告，有本院送達證書可稽（見本院卷第117頁），
    被告經此請求後，迄未給付，應負遲延責任，是原告就其得
    請求被告給付12萬元之未定期限債務，併請求自起訴狀送達
    翌日即110年5月4日起至清償日止，按年息百分之5計算之利
    息，亦屬有據。
四、綜上所述，原告依民法第184條第1項、第195條第1項、第3
    項規定，請求被告給付12萬元，及自110年5月4日起至清償
    日止，按年息百分之5計算之利息，為有理由，應予准許；
    逾此範圍之請求，則無理由，應予駁回。
五、本判決原告勝訴部分所命給付之金額未逾50萬元，爰依民事
    訴訟法第389條第1項第5款規定，依職權宣告得為假執行，
    另被告陳明願供擔保請准宣告免為假執行，於法並無不合，
    爰酌定相當金額併宣告之。至原告敗訴部分，其假執行之聲
    請即失所依附，應併予駁回。
六、本件事證已臻明確，兩造其餘攻擊或防禦方法及證據，經本
    院審酌後，核與本件之結論，不生影響，爰不逐一論述，附
    此敘明。
七、訴訟費用負擔之依據：民事訴訟法第79條。
中    華    民    國   110    年    10    月    27    日
                  民事第一庭  法  官  黃筠雅
以上正本係照原本作成。
如對本判決上訴，應於判決送達後20日內向本院提出上訴狀，若
委任律師提起上訴者，應一併繳納上訴審裁判費，否則本院得不
命補正逕行駁回上訴。
中　　華　　民　　國　　110 　年　　11　　月　　1 　　日
                              書記官  陳芝箖